臺灣臺中地方法院民事判決　九十三年度訴字第一二七七號
　　原　　　告　乙○○即Ge.
　　訴訟代理人　洪崇欽　律師
　　被　　　告　甲○○
　　訴訟代理人　丙○○
右當事人間請求損害賠償事件，經本院於民國九十三年十月二十日言詞辯論終結，判
決如左：
    主      文
被告應給付原告新臺幣肆拾陸萬壹仟肆佰貳拾壹元，及自民國九十三年二月十三日起
至清償日止，按週年利率百分之五計算之利息。
原告其餘之訴駁回。
訴訟費用由被告負擔百分之四十五，餘由原告負擔。
本判決關於原告勝訴部分，得假執行。但被告如以新臺幣肆拾陸萬壹仟肆佰貳拾壹元
為原告預供擔保，得免為假執行。
原告其餘假執行之聲請駁回。
    事實及理由
一、原告主張：被告於民國九十二年四月二十四日下午，喝酒後（酒測０．二二ｍｇ
    ＼Ｌ，未達不能安全駕駛）駕駛車牌號碼ＯＦ－七０一一號自小客車，沿臺中市
    ○○路至朝馬路左轉往安和路方向行駛，於同日下午一時五十分許，行經環中路
    與朝馬路口之際，本應注意車前狀況，並隨時採取必要之安全措施，而依當時情
    形，路面無障礙，又無不能注意之情事，竟疏於注意車前狀況，且未待左轉燈亮
    即左轉撞及沿臺中市○○路往市政路方向行駛，由原告所騎乘車牌號碼ＪＢＬ－
    三二二號之輕型機車，致原告人車倒地，而受有左側股骨開放性骨折、右膝撕裂
    傷、腦震盪、左側橈骨骨折、左側尺骨骨折等傷害。原告因被告過失駕駛行為，
    而受有傷害，自得請求損害賠償，茲請求：(一)醫療費用新臺幣（下同）六萬六千
    零八十七元；(二)增加生活上之支出三十九萬六千元；(三)精神慰撫金：六十萬元。
    並聲明請求：(一)被告應給付原告一百零六萬二千零八十七元，及自起訴狀繕本送
    達被告翌日起至清償日止，按週年利率百分之五計算之利息；(二)願供擔保，請准
    宣告假執行。
二、被告則以：本件車禍係原告騎乘車牌號碼ＪＢＬ－三二二號之輕型機車闖紅燈疾
    駛而來，不慎撞擊被告所駕駛之車輛，被告並無故意或過失可言，且臺灣省臺中
    市區車輛行車事故鑑定委員會亦表示無法鑑定，原告又未能具體舉證被告有何過
    失，其主張被告疏於注意車前注意義務，尚非可採。另原告請求之醫療費用，因
    其已受領友聯產物保險股份有限公司所發給之強制汽車責任保險傷害醫療保險金
    ，自應扣除其請求，而原告請求日後手術費用及看護費用，應提出有支出必要之
    證明，且原告請求慰撫金金額亦屬過高，應予酌減。退步言，原告對於本件車禍
    之發生亦有過失，至少應負擔一半之責任。並聲明請求：(一)原告之訴及假執行之
    聲請均駁回；(二)如受不利判決，願供擔保請准免為假執行之宣告。
三、兩造不爭執之事實：
  (一)被告於九十二年四月二十四日下午，喝酒後（酒測０．二二ｍｇ＼Ｌ，未達不能
    安全駕駛）駕駛車牌號碼ＯＦ－七０一一號自小客車，沿臺中市○○路至朝馬路
    左轉往安和路方向行駛，於同日下午一時五十分許，行經環中路與朝馬路口之際
    ，撞及沿臺中市○○路往市政路方向行駛，由原告所騎乘車牌號碼ＪＢＬ－三二
    二號之輕型機車，致原告人車倒地，而受有左側股骨開放性骨折、右膝撕裂傷、
    腦震盪、左側橈骨骨折、左側尺骨骨折等傷害。
  (二)原告已領得保險金額十三萬九千五百七十九元。
四、得心證之理由：
本件兩造所爭執之處，應在於被告對於本件車禍之發生，是否應負過失責任？原告請
求之金額是否過高？及原告是否與有過失？
  (一)按汽車、機車或其他非依軌道行駛之動力車輛，在使用中加損害於他人者，駕駛
    人應賠償因此所生之損害，民法第一百九十一條之二前段定有明文，此係專謂非
    依軌道行駛之動力車輛在使用中駕駛人之責任而為之舉證責任倒置之規定。故凡
    動力車輛在使用中加損害於他人者，即應負賠償責任，由法律推定駕駛人侵害他
    人之行為係出於過失。蓋動力車輛之使用，提供使用人便捷之交通工具，擴張其
    活動空間，惟同時亦增加侵害他人權利之危險，故使用汽車等動力車輛，既有發
    生一定比率之危險性，則駕駛人對使用動力車輛時侵害他人權利而生之損害，即
    應負賠償之責任，駕駛人對於交通事故之發生，是否有過失，則不待被害人舉證
    。至於駕駛人唯有證明對於損害之發生，已盡相當之注意，為防止損害之發生已
    有所積極作為，仍不能避免發生損害，亦即須證明駕駛人使用動力車輛加損害於
    他人，非因過失所致，始可免負賠償責任。本件車禍事故發生時，被告駕駛車牌
    號碼ＯＦ－七０一一號自小客車，沿臺中市○○路至朝馬路左轉往安和路方向行
    駛，於同日下午一時五十分許，行經環中路與朝馬路口之際，撞及沿臺中市○○
    路往市政路方向行駛，由原告所騎乘車牌號碼ＪＢＬ－三二二號之輕型機車，致
    原告人車倒地，而受有左側股骨開放性骨折、右膝撕裂傷、腦震盪、左側橈骨骨
    折、左側尺骨骨折等傷害，足見原告所受之傷害，係被告使用上開自小客車時侵
    害身體所肇致，益徵本件原告身體受傷與被告使用動力車輛之間，存有相當因果
    關係，是揆之前揭規定，關於被告駕駛自小客車部分，自應推定其上開侵害原告
    身體之行為，係出於過失。被告抗辯原告闖紅燈疾駛而來云云，復未能具體舉證
    以實其說，自難採信。本件被告既未能證明對於損害之發生，已盡相當之注意，
    尚難推翻前開過失之推定，其就原告所受之損害仍應負賠償責任。
  (二)次按因故意或過失，不法侵害他人權利者，負損害賠償責任，民法第一百八十四
    條第一項前段定有明文。又按不法侵害他人之身體或健康者，對於被害人因此喪
    失或減少勞動能力，或增加生活上之需要時，應負損害賠償責任；不法侵害他人
    之身體、健康、名譽、自由、信用、隱私、貞操，或不法侵害其他人格法益而情
    節重大者，被害人雖非財產上之損害，亦得請求賠償相當之金額，民法第一百九
    十三條第一項、第一百九十五條第一項分別定有明文。本件被告過失不法侵害原
    告之身體，既經認定，自應負損害賠償責任，茲就原告之請求是否准許，分述如
    後︰
    1.醫療費用部分：
      經查，原告因本件車禍受傷至醫院治療，共支出醫療費用十八萬五千六百六十
      六元，此有澄清醫院收據共三十紙附卷可稽，堪信屬實。又原告因本件車禍造
      成骨折，日後取出骨釘亦需再支出二萬元醫療費用，亦有澄清醫院九十三年七
      月一日澄敬字第六三七號函附卷可參。是據上所述，原告所得請求之醫療費用
      ，應為二十萬五千六百六十六元。
    2.看護費用部分：
      按被害人因受傷害需要隨身看護，而由其親屬看護雖無現實看護費之支出，但
      由親屬代為照顧被害人起居所付出之勞力，非不能評價為金錢之請求，並此種
      親屬間基於親誼恩惠所付出之勞力，不能加惠於加害人，自得認原告受有相當
      親屬看護費之損害，得向被告請求賠償。次查，原告因本件車禍住院診療七日
      ，出院後無法正常工作，需在家休養，依病人狀況需休養半年，休養期間需看
      護，且依照原告身體狀況非常肥胖，有左側股開放性骨折及右肱股近端骨折，
      無法自行行動，移動身子很困難，故半年休養期間，需有全日看護之必要，每
      日看護費用為二千二百元，以上有澄清醫院九十三年七月一日澄敬字第六三七
      號及九十三年十月十四日澄敬字第一０一０號函附卷可稽。是本件原告所得請
      求之看護費用應為三十九萬六千元（即2200X30X6=396000）。
    3.精神慰撫金（慰藉金）部分︰
      再按慰藉金之賠償須以人格權遭遇侵害，使精神上受有痛苦為必要，其核給之
      標準固與財產上損害之計算不同，然非不可斟酌雙方身分資力與加害程度，及
      其他各種情形核定相當之數額，最高法院五十一年臺上字第二二三號著有判例
      可資參照。故人格權遭遇侵害而受有精神上之痛苦，於請求賠償精神慰撫金時
      ，其核給之標準須參酌實際加害情形、被害人之身分、地位與加害人之經濟狀
      況等關係定之。本院審酌原告五十二年三月十五日出生，現年四十一歲，大學
      畢業，現於臺中市馬歇爾美語會話補習班任職，每月薪資約三萬二千元，及其
      因本件車禍造成之傷勢，需住院療養七日，出院後尚須在家休養六月等狀況；
      被告六十四年十一月二十二日出生、現年二十八歲，國中畢業，職業為特電工
      業股份有限公司之作業員，家庭狀況為小康，及名下財產情形（參照財政部臺
      灣省中區國稅局大屯稽徵所九十三年十月七日中區國稅大屯四字第０九三００
      三六二六七號函），認原告請求被告給付精神慰撫金六十萬元，尚屬過高，應
      核減為四十萬元，始屬允當，逾此請求部分，應屬無據，尚難准許。
    4.綜上所述，原告因本件車禍所受之損害額度應為一百萬零一千六百六十六元（
      即 205666+396000+400000=0000000）。
  (三)再損害之發生或擴大，被害人與有過失者，法院得減輕賠償金額或免除之，民法
    第二百十七條第一項定有明文。此項規定之目的，在謀求加害人與被害人間之公
    平，故在裁判上法院得以職權減輕或免除之，最高法院八十五年臺上字第一七五
    號著有判例可參。本件原告之請求有理由部分，已如前述，然查，本件原告於事
    發當時，駕駛車牌號碼ＯＦ－七０一一號自小客車，沿臺中市○○路至朝馬路左
    轉往安和路方向行駛，於同日下午一時五十分許，行經環中路與朝馬路口之際，
    撞及沿臺中市○○路往市政路方向行駛，由原告所騎乘車牌號碼ＪＢＬ－三二二
    號之輕型機車，雖涉及號誌問題而無法鑑定，然查，兩造車輛受損之情形為：原
    告所駕駛之機車車頭凹損，被告所駕駛之自小客車右前、後車門均有凹陷，此亦
    可參酌道路交通事故現場圖附卷可參，是原告車頭所撞擊被告車子之位置已經係
    被告車身處，並非車頭部位，可見兩造車輛撞擊時，被告所駕駛之車輛已經進入
    轉彎之狀態，益見原告駕駛機車前進時，已可注意到轉彎之情形，其對於車前狀
    況，亦應有注意，且依照現場情形原告亦自承路面無障礙，又無不能注意之情事
    ，竟疏於注意車前狀況，其竟與被告所駕駛自小客車發生碰撞，致發生身體受傷
    之結果，其行為亦有過失。而以被告及原告二人間之過失責任相較，仍被告駕駛
    自小客車左轉時未注意車前狀況之情節較為嚴重，為肇事主因，原告駕駛機車，
    行經交岔路口，未減速慢行，未注意車前狀況，為肇事次因，故應以被告之過失
    情節較為嚴重，核其情節，應負十分之六之過失責任，而原告亦為肇事次因，應
    負擔十分之四之過失責任，始為允當。如前所述，原告得請求賠償之金額一百萬
    零一千六百六十六元，依上開過失比例過失相抵後，應減為六十萬一千元（即
    0000000X60%=601000，元以下四捨五入）。
  (四)復按保險人依強制汽車責任保險法規定給付之保險金，視為加害人或被保險人損
    害賠償金額之一部分；加害人或被保險人受賠償請求時，得扣除之。強制汽車責
    任保險法第三十條定有明文，查原告於本件交通事故發生後，已領有強制汽車責
    任險保險金十三萬九千五百七十九元，已如前述，是依上開說明，此等給付既均
    屬保險人依強制汽車責任保險法所為之保險給付項目，依法自應視為加害人損害
    賠償金額之一部份，是原告前開所得請求之金額，扣除保險剩餘四十六萬一千四
    百二十一元（即000000-000000=461421），從而，原告請求被告給付如數之金額
    ，及自起訴狀繕本送達之翌日起即九十三年二月十三日起至清償日止，按週年利
    率百分之五計算之利息，為有理由，應予准許，逾此請求，為無理由，應予駁回
    。
  (五)末按所命給付之金額或價額未逾新臺幣五十萬元之判決，法院應依職權宣告假執
    行，民事訴訟法第三百八十九條第一項第五款定有明文，本件原告陳明願供擔保
    ，聲請宣告假執行，就其勝訴部分，本院所命給付之金額僅為四十六萬一千四百
    二十一元，未逾五十萬元，依上開規定，本院就此部分自應依職權宣告假執行，
    原告就此部分，聲請願供擔保宣告假執行，此不過促法院職權發動，本院無須就
    其此部分聲請為供擔保准許之裁判。另被告就原告勝訴部分，聲請供擔保請宣告
    免為假執行，亦合於法律規定，爰酌定相當之擔保金額宣告之。至原告其餘假執
    行之聲請，因訴之駁回而失所依附，不應准許，應予駁回。
五、訴訟費用負擔及假執行宣告之依據：民事訴訟法第七十九條、第三百八十九條第
    一項第五款、第三百九十二條。
中　　　華　　　民　　　國　　九十三　　年　　 十一　　 月　　　十　　　日
　　　　　　　　　　　　　　　　臺灣臺中地方法院民事第三庭
~B法　　　官　許　石　慶
右為正本係照原本作成。
如不服本判決，應於判決送達後二十日內，向本院提出上訴狀。
中　　　華　　　民　　　國　　九十三　　年　　 十一　　 月　　　十一　　日
~B法院書記官
